【裁判字號】    99,台抗,102
【裁判日期】    990210
【裁判案由】    聲請假扣押
【裁判全文】
最高法院民事裁定              九十九年度台抗字第一○二號
再 抗  告 人  台中市私立立人文理短期補習班
兼法定代理人  乙○○
再 抗  告 人  丁○○
              甲○○
              丙○○
共        同
訴 訟代理 人  黃文崇律師
上列再抗告人因與詹秀惠即台中市私立儒林文理短期補習班間聲
請假扣押事件，對於中華民國九十八年十一月十七日台灣高等法
院台中分院裁定（九十八年度抗字第五七五號），提起再抗告，
本院裁定如下：
    主  文
原裁定廢棄，應由台灣高等法院台中分院更為裁定。
    理  由
按請求及假扣押之原因應釋明之。前項釋明如有不足，而債權人
陳明願供擔保或法院認為適當者，法院得定相當之擔保，命供擔
保後為假扣押。民事訴訟法第五百二十六條第一項、第二項分別
定有明文。故債權人聲請假扣押，應就其請求及假扣押之原因均
加以釋明，且須已為釋明，僅釋明尚有不足，法院始得定相當之
擔保，命債權人供擔保後為假扣押。又所謂請求之原因，係指債
權人金錢請求或得易為金錢請求之發生緣由（民事訴訟法第五百
二十二條第一項）；而假扣押之原因，則指有日後不能強制執行
或甚難執行之虞（同法第五百二十三條第一項）。本件相對人詹
秀惠以：再抗告人刊登不實文宣，侵害伊所營台中市私立儒林文
理短期補習班（下稱儒林補習班）之營業信譽，依侵權行為法則
及公平交易法第二十二條、第三十一條、第三十二條規定，伊得
請求再抗告人賠償損害，頃聞再抗告人變賣財產逃匿之消息，恐
日後有不能強制執行之虞等語，提出報紙、文宣、聲明書及刑事
抗告狀以為釋明，向台灣台中地方法院（下稱台中地院）陳明願
供擔保，聲請對再抗告人為假扣押。惟相對人提出之上開證物充
其量僅能釋明其請求之原因，至於假扣押之原因即其主張再抗告
人疑變賣財產逃匿，日後有不能執行或甚難執行之虞乙節，則未
有任何釋明。乃台中地院司法事務官遽裁定准相對人供擔保後為
假扣押，再抗告人對之聲明異議，台中地院仍維持其處分，裁定
駁回再抗告人之異議，於法自有可議。又依卷附儒林補習班之基
本資料記載，該補習班除詹秀惠外，尚有其他設立人，似非屬獨
資組織（見台中地院裁全字第四五九六號卷證物四）；另再抗告
人台中市私立立人文理短期補習班之法定代理人於台中地院為裁
定前之民國九十七年三月十九日，已變更為乙○○（見本院卷該
再抗告人之異動登記紀要資料），則詹秀惠以其個人名義及以丁
○○為該再抗告人之法定代理人聲請假扣押，是否合法，亦滋疑
義。原法院未詳加審究，遽維持台中地院所為駁回異議之裁定，
以裁定駁回再抗告人之抗告，適用法規顯有錯誤。再抗告論旨，
指摘原裁定不當，求予廢棄，非無理由。爰將該裁定廢棄，發回
原法院更為適當之處理。
據上論結，本件再抗告為有理由。依民事訴訟法第四百九十五條
之一第二項、第四百七十七條第一項、第四百七十八條第二項，
裁定如主文。
中    華    民    國  九十九  年    二    月    十    日
                      最高法院民事第一庭
                          審判長法官  蕭  亨  國
                                法官  葉  勝  利
                                法官  高  孟  焄
                                法官  黃  秀  得
                                法官  袁  靜  文
本件正本證明與原本無異
                                      書  記  官
中    華    民    國  九十九  年    三    月    二    日
                                                      Ｅ

司法院資訊處製作；財團法人民間司法改革基金會備份。
